臺灣高等法院高雄分院民事判決　　　　　93年度再易字第27號
再審原告　　裕大建設有限公司
法定代理人　甲○○
再審被告　　壯觀羅馬大樓帝王區管理委員會
法定代理人　乙○○
訴訟代理人　朱立人律師
上列當事人間請求給付管理費等事件，再審原告對於民國92年6
月24日本院91年度上易字第262 號確定判決提起再審，本院判決
如下：
    主  文
再審之訴駁回。
再審訴訟費用由再審原告負擔。
    事實及理由
一、再審意旨略以：再審被告於87年12月30日召開之第1 次區分
    所有權人會議，會中自行及委託他人出席之區分所有權人只
    有71人，未達法定人數（全部199 戶，未達半數），其他未
    參與該次會議之住戶，係事後補簽或偽簽於會議簽到表上，
    詎再審被告之主任委員陳博文明知該會議出席者未達法定人
    數，為使高雄市政府楠梓區公所准予核備，乃於公寓大廈管
    理委員會（管理負責人）申請書檢查表上，虛偽記載「出席
    人數為135 人，所有權比例為百分之72.1，符合公寓大廈管
    理條例第31條規定」等語，持向高雄市楠梓區公所申請核備
    ，致公所公務員陷於錯誤，而於申請報備書上為准予備查之
    不實登載，而陳博文使公務人員登記不實事項罪責，業經台
    灣高雄地方法院以93年度自字第39號判決有罪確定，上開會
    議記錄、申請書報備表、申請書檢查表均不實在，確定判決
    其為判決基礎之證物係屬偽造或變造，且再審原告於原審理
    中所提出僅有71人之簽到表為真實，原確定判決漏未審酌。
    又高雄市楠梓區公所於93年8 月13日以高市楠區民字第0930
    0008078 號函撤銷再審被告報備案，而認為再審被告成立不
    合法，為判決基礎之行政處分，依其後之行政處分已有變更
    ，為此依民事訴訟法第496 條第1 項第9 款第11款、第497
    條、第498 條之規定，提起再審之訴云云。
二、按再審之訴，應於30日之不變期間內提起。其再審之理由發
    生或知悉在後者，均自知悉時起算。民事訴訟法第500 條第
    1 項、第2 項後段定有明文。再審原告主張再審事由係於93
    年7 月5 日收受上開刑事判決書始知悉，有上揭刑事卷送達
    證書可證（該卷第201 頁）在卷可稽，則自再審原告上揭知
    悉之日起，至93年7 月29日提起再審之訴止，未逾30日之不
    變期間，自屬合法，先予敘明。
三、民事訴訟法第497 條所謂之重要證物漏未斟酌，係指前第二
    審言詞辯論終結前已經存在，並已為證據聲明之證據，而第
    二審法院並未認為不必要而仍忽略該證據聲明未為調查，或
    已為調查而未就其調查之結果予以判斷者而言。若在前判決
    理由中已說明其為不必要之證據，或說明就調查之結果並不
    能為有利於再審原告之事實判斷者，則認已予斟酌，不得作
    為再審理由。再審原告主張其於原審提出之71人簽到表，原
    審確定判決漏未斟酌云云，經查，再審原告於原審已提出該
    71人之簽到表（原審卷第79頁），且原確定判決已審酌上揭
    簽到表，並載明何以不足採之心證理由（見上開確定判決事
    實及理由欄第六項第（一）項），是再審原告以此主張原確
    定判決有上開重要證物漏未斟酌之再審理由，即無理由。
四、又民事訴訟法第496 條第1 項第9 款所謂：為判決基礎之證
    物係偽造或變造者，係指該證物確係偽造或變造而言，又以
    偽造或變造經宣告有罪之判決已確定者。再審原告主張：再
    審被告之主任委員陳博文於申請書檢查表上，虛偽記載「出
    席人數為135 人，所有權比例為百分之72 .1 ，符合公寓大
    廈管理條例第31條規定」，持向高雄市楠梓區公所申請核備
    ，致該所公務員誤為真實而為准予備查之不實登載，而陳博
    文所犯業務上登載不實事項罪及使公務人員登記不實事項罪
    ，業經台灣高雄地方法院以93年度自字第39號判決有罪（免
    刑）確定，則上開會議記錄、申請報備書、申請書檢查表均
    不實在，即為判決基礎之證物係屬偽造或變造云云。經查，
    台灣高雄地方法院93年度自字第39號就陳博文使公務員登載
    不實事項罪，已判決免刑確定，此經本院調閱上揭卷宗查證
    屬實，然該確定判決，係認定陳博文虛偽記載：「規約訂定
    情形：6 出席區分所有權人會議人數及所有權比例符合公寓
    大廈管理條例第31條規定。出席人數為135 人，出席比例為
    百分之71.1。檢查欄：勾選比例符合。7 出席區分所有權人
    會議同意人數，所有權人比例符合公寓大廈管理條例第31
    條規定。同意人數為135 人，同意人數比例百分之百。檢查
    欄。勾選比例符合。」並將前揭事後由其他未出席會議之區
    分所有權人補簽到後之簽到表作為申請書之附件，使高雄市
    楠梓區公所公務員陷於錯誤，信其提出之文件為真，而於申
    請報備書上勾選符合規定准予備查之不實記載等情，有該判
    決可稽，則上揭判決僅認定簽到表係區分所有權人事後補簽
    ，而申請書檢查表、申請報備書之上開內容為虛偽不實而已
    ，並未認定上揭簽到表、申請書檢查表、申請報備書係經偽
    造或變造之文書，而刑法之偽造或變造私文書罪，以無製作
    權人而捏造他人名義製作該文書為構成要件，如行為人對於
    此種文書有製作權，縱令其製作內容虛偽，且涉及他人之權
    利，尚難認此行為人犯偽造、變造文書罪（最高法院31年度
    上字第2124號判例參照），則上開文書之內容縱有不實，既
    非陳博文偽造或變造之文書，原確定判決並無再審原告所主
    張原審判決有為判決基礎之證物係偽造或變造之情事，再審
    原告以此為再審理由，即屬無據。
五、再按民事訴訟法第496 條第1 項第11款所規定：為判決基礎
    之民事或刑事判決或其他裁判或行政處分，依其後之確定裁
    判或行政處分已變更者之情形者，係以變更前之裁判或行政
　　處分，經前訴訟程序採為判決基礎者，始有適用。如確定判
  　決僅係採用該變更前之裁判或行政處分之資料，由法院自行
    調查證據認定事實而為判斷者，自無該款規定之適用。再審
　　原告主張：高雄市政府楠梓區公所已就再審被告成立不合法
　  ，而予以撤銷其報備，有高雄市楠梓區公所上揭函文可稽云
    云。然查，原確定判決認定再審被告係合法成立，並非以高
    雄市楠梓區公所同意備查為判決基礎，而係原確定判決斟酌
    全辯論意旨及調查證據，自行認定事實而為判決之結果，此
    有原確定判決可稽，揆諸前揭說明，並無民事訴訟法第496
    條第1 項第11款之情事，再審原告主張有此再審事由云云，
    並無可採。
六、綜上，再審原告提起本件再審之訴，經核顯無再審理由，爰
    不經言詞辯論，逕以判決駁回之。
七、據上論結，依民事訴訟法第502 條第2 項、第78條，判決如
    主文。
中　　　華　　民　　　國　　94　　年　　3 　月　　23　日
                              民事第二庭
　　　　　　　　　　　　　　　　　審判長法官　簡色嬌
　　　　　　　　　　　　　　　　　法　　　官　謝靜雯
　　　　　　　　　　　　　　　　　法　　　官　朱玲瑤
以上正本證明與原本無異。
如對本判決上訴，須於判決送達後20日內向本院提出上訴狀，其
未表明上訴理由者，應於上訴後20日內向本院提出上訴理由書（
均須按他造當事人之人數附繕本）。上訴時應提出委任律師或具
有律師資格之人之委任狀，並依附註條文規定辦理。
中　　　華　　民　　　國　　94　　年　　3 　月　　24　日
                                  書  記  官  黃英彥
附註：
民事訴訟法第466 條之1 ：對於第二審判決上訴，上訴人應委任
律師為訴訟代理人，但上訴人或其法定代理人具有律師資格者，
不在此限。
上訴人之配偶、三親等內之血親、二親等內之姻親，或上訴人為
法人、中央或地方機關時，其所屬專任人員具有律師資格並經法
院認適當者，亦得為第三審訴訟代理人。
第1 項但書及第2 項情形，應於提起上訴或委任時釋明之。
